【裁判字號】    96,訴,3303
【裁判日期】    970430
【裁判案由】    毒品危害防制條例
【裁判全文】
臺灣板橋地方法院刑事判決              96年度訴字第3303號
公  訴  人  臺灣板橋地方法院檢察署檢察官
被      告  戊○○
                    （現另案在臺灣臺北監獄臺北分監執行）
指定辯護人  本院公設辯護人丁○○
被      告  甲○○
                    （現另案在臺灣桃園女子監獄執行中）
選任辯護人  舒建中律師
被      告  己○○
選任辯護人  余西鈞律師
上列被告等因違反毒品危害防制條例案件，經檢察官提起公訴（
九十五年度偵字第二八七五０號），本院判決如下：
    主  文
戊○○、甲○○所犯如附表一、二所示之罪，各處如附表一、二
所示之刑。各應執行有期徒刑貳拾陸年、拾年。扣案之第一級
毒品海洛因拾肆包（共計淨重拾玖點肆陸公克）、第二級毒品甲
基安非他命拾包（驗餘淨重共計玖點捌公克）均沒收銷燬之
，又分裝袋柒拾貳個、磅砰壹台、現金新臺幣肆萬伍仟元及行動
電話貳支（內含門號0000000000號、0000000000號SIM 卡各壹張
）均沒收。
己○○轉讓第二級毒品，處有期徒刑拾月，減為有期徒刑伍月，
如易科罰金，以新臺幣壹仟元折算壹日。扣案之第二級毒品甲基
安非他命壹包（驗餘淨重零點捌公克）沒收銷燬之，又行動電
話壹支（內含門號0000000000號SIM 卡壹張）沒收。
    事  實
一、(一)戊○○前曾有違反槍砲彈藥刀械管制條例、麻醉藥品管理
    條例等前科，復於民國九十五年間因轉讓第一級毒品案件，
    經本院以九十五年訴字第二五００號判處有期徒刑一年二月
    確定，再於同年間因施用第一、二級毒品案件，經臺灣高等
    法院上訴字第九八八號判處有期徒刑七月、六月確定，上開
    三罪因均合於中華民國九十六年罪犯減刑條例之規定，經臺
    灣高等法院以九十六年度聲減字第三九八四號裁定均予減刑
    ，並定應執行刑為有期徒刑一年，現在監執行中（在本案均
    不構成累犯）。(二)甲○○前曾於九十三年間，因施用第二級
    毒品案件，經本院以九十三年度易字第七０四號判處有期徒
    刑六月確定；再於同年間因販賣第二級毒品及持有子彈案件
    ，經臺灣高等法院以九十四年度上訴字第九０八號判處有期
    徒刑十年、三月暨併科罰金新臺幣二萬元，並經最高法院駁
    回上訴確定，上開所犯施用毒品及持有子彈罪因合於中華民
    國九十六年罪犯減刑條例之規定，經本院以九十六年度聲減
    字第三二八四號裁定均予減刑，並與所犯不應減刑之販賣第
    二級毒品罪所處之刑，定其應執行刑為有期徒刑十年一月又
    十五日，現在監執行中（在本案均不構成累犯）。
二、緣戊○○（綽號阿強）、甲○○（綽號姐仔）係男女朋友關
    係，同住在臺北縣新莊市○○街三一號六樓，其二人均明知
    海洛因、甲基安非他命分屬毒品危害防制條例所列之第一、
    二級毒品，不得販賣，持有，竟仍意圖營利，分別基於販賣
    第一級毒品海洛因及第二級毒品安非他命之共同犯意聯絡，
    以戊○○持用之0000000000號門號之行動電話、甲○○持用
    之0000000000號行動電話為為對外交易毒品之聯絡工具，於
    如附表一所示之時、地，共同販賣第二級毒品甲基安非他命
    二次予己○○；另於如附表二所示之時、地，販賣第一級毒
    品海洛因二次、第二級毒品甲基安非他命一次予丙○○。嗣
    於九十五年十二月六日下午八時四十五分許，在臺北縣新莊
    市○○路五九九號前，為警查獲戊○○，並在其身上扣得第
    二級毒品甲基安非他命一包（淨重０．七八公克、驗餘淨重
    ０．七七公克）及現金新臺幣（下同）二萬三千六百元；並
    經其同意帶同警方至臺北縣新莊市○○街三一號六樓其與甲○○之住處，查獲甲○○，並扣得第一級毒品海洛因十四包
    （共計淨重十九．四六公克）、第二級毒品甲基安非他命十
    二包（共計淨重九．０九公克、驗餘淨重九．０六公克）、
    糖粉一包、分裝袋七十二個、磅秤一台、現金十萬元及內含
    門號0000000000號、0000000000號、0000000000號SIM 卡之
    行動電話三支等物。
三、己○○明知第二級毒品甲基安非他命係毒品危害防制條例所
    列之第二級毒品，不得轉讓、持有，竟仍基於轉讓第二級毒
    品之犯意，於九十五年十月八日下午三時十七分許，以其持
    用之0000000000號行動電話與真實姓名年籍不詳綽號「阿仁
    」之成年男子聯繫後，在臺北縣三重市某處，以四千元之代
    價，原價有償轉讓甲基安非他命一公克予該綽號「阿仁」之
    男子。嗣於九十五年十二月七日上午一時五分許，在臺北縣
    新莊市○○路四十號九樓之一為警查獲，並扣得第二級毒品
    甲基安非他命一包（淨重０．三九公克，驗餘淨重０．三八
    公克）、內含門號0000000000號SIM 卡之行動電話一支、磅
    砰一台、吸食器一組及分裝袋四十二個等物。
四、案經臺北市政府警察局移送臺灣板橋地方法院檢察署檢察官
    偵查起訴。
    理  由
壹、程序部分：
一、按刑事訴訟之目的，首在發現真實，藉以維護社會安全，其
    手段則應合法純潔、公平公正，以保障人權；倘證據之取得
    係依法定程序，法院自應容許該項證據作為認定犯罪事實之
    依據。則實施刑事訴訟之公務員對被告或訴訟關係人施以通
    訊監察，如係依法定程序，而未有妨害憲法第十二條所保障
    人民秘密通訊自由之重大違法情事，自不應排除其證據能力
    。查本案卷附被告甲○○所使用之0000000000號行動電話，
    自九十五年八月十一日起至同年十一月三日止，經臺灣板橋
    地方法院檢察署檢察官分別於九十五年八月九日核發九十五
    年乙○榮言聲監續字第九九三號、於九十五年九月五日核發
    九十五年乙○榮言聲監續字第一一三八號、於九十五年十月
    三日核發九十五年乙○榮言聲監續字第一二九二號通訊監察
    書監聽；另被告戊○○所使用之0000000000號行動電話，自
    九十五年十月二十五日起至同年十二月二日止，經臺灣板橋
    地方法院檢察署檢察官分別於九十五年十月二十四日核發九
    十五年乙○榮言聲監續字第一四０四號、於九十五年十一月
    二十二日核發九十五年乙○榮言聲監續字第一五四八號通訊
    監察書監聽；另被告己○○所使用之0000000000號行動電話
    ，自九十五年十月五日起至同年十一月三日止，經臺灣板橋
    地方法院檢察署檢察官於九十五年十月三日核發九十五年乙○榮言聲監續字第一二九二號通訊監察書監聽，均有卷附通
    訊監察書可證，上開各監聽行為既為警方於偵查中經檢察官
    核發通訊監察書所為，應屬合法，其監聽錄音自有證據能力
    。又警方將合法通訊監察所得，轉譯為文字之採證之程序本
    屬合法，該通訊監察譯文應具有證據能力。
二、次按被告以外之人於檢察事務官、司法警察官或司法警察調
    查中所為之陳述，與審判中不符時，其先前之陳述具有較可
    信之特別情況，且為證明犯罪事實存否所必要者，得為證據
    ，刑事訴訟法第一百五十九條之二定有明文。證人己○○、
    丙○○分別於警詢時之證述，對被告戊○○、甲○○而言，
    雖係審判外之陳述，惟因其警詢之陳述與審判中之證述情節
    有所不符（詳後述），而其於警詢之證述情節，乃出於自由
    意志下，在案發不久後所為，並無來自被告戊○○、甲○○
    方面之壓力而出於虛偽不實之指證或事後串謀而故為迴護被
    告戊○○、甲○○之機會，亦無設詞誣陷被告戊○○、甲○○之動機存在，自屬具有較可信之特別狀況，亦為證明被告
    戊○○、甲○○犯罪事實存否所必要之證據，故依上揭規定
    ，亦應有證據能力。
貳、實體部分：
一、被告戊○○、甲○○所涉販賣第一、二級毒品犯行部分：
  (一)訊據被告戊○○、甲○○在本院審理時固不否認前揭事實欄
    所載關於己○○有以電話與甲○○聯絡購買安非他命，及丙○○有以電話與被告戊○○、甲○○聯絡購買海洛因、安非
    他命事宜等情，惟均矢口否認有何販賣第一、二級毒品之犯
    行，被告戊○○辯稱：伊雖認識己○○、丙○○，但伊從來
    沒有提供過海洛因或安非他命給他們，扣案物中除了在伊身
    上所扣得之一包安非他命外，其他物品都是甲○○的云云；
    被告甲○○辯稱：在新莊市○○街住處之扣案物是伊和戊○○共同買的，是我們共同施用用的，伊並沒有販賣海洛因或
    安非他命給丙○○及己○○云云。
  (二)然查：
  1.證人己○○在警詢時證稱：伊所施用之安非他命是向甲○○
    購買的，大約是從九十五年八月起開始到同年十二月間，都
    是在三重一帶，伊是使用門號0000000000與甲○○所使用之
    門號0000000000聯絡，甲○○是以一公克安非他命三千五百
    元之代價賣給伊，伊沒有向戊○○買過毒品等語；嗣在偵查
    中雖改證稱：伊在九十五年八、九月間有跟甲○○合資購買
    毒品，每次伊都出資一萬元或幾千元不等，伊把錢交給他，
    他再幫伊買，我們都約在三重市馬路邊拿毒品，伊是先拿錢
    給他，有時候隔幾天，有時候是當天，他就拿毒品給伊，伊
    都是以門號0000000000號跟甲○○聯絡，伊不知道甲○○有
    無賺伊差價，他只有跟伊說要合資，就算他賺伊錢，伊也不
    能說什麼云云；其後在本院審理時亦證稱：伊有跟甲○○合
    資買安非他命，伊都是出資一萬元或八千元，不知道甲○○
    出多少錢，二人每次都是合買三克或二克，一克約三千五百
    元至四千元，伊是跟甲○○相約在三重市全聯福利社那邊，
    錢先交給甲○○，然後在原地等甲○○，甲○○去向藥頭購
    買後再交給伊二克至三克，但伊不知道甲○○到底是拿了多
    少云云。然證人己○○在偵查中及本院審理時之上開證述內
    容，顯與被告甲○○在本院審理時所稱：伊的海洛因和安非
    他命都是向「阿原」購買，「阿原」會把毒品送到伊在蘆洲
    中山路的住處，伊有跟己○○合資購買安非他命，伊都先收
    錢，伊在購得毒品後，會按照出資比例分配，分好後再叫他
    到伊住處來拿，且伊都有跟己○○說這次的毒品總共是多少
    錢，你們出多少錢，可以分的比例是多少云云之情節不符；
    且徵諸常情，渠二人若係合資購買，關於出資比例及分配方
    式實應先行議定，以避免日後之糾紛，縱因係由被告甲○○
    出面購買毒品，而得以分配較多數量之毒品，然證人己○○
    亦不應對合資購買之數額及分配方式均一無所悉，否則如何
    稱得上屬合資購買，是證人己○○在偵查中及本院審理時之
    證詞，誠有悖於常情；再參以經與卷附監聽譯文中關於證人
    己○○使用門號0000000000號、0000000000號行動電話與被
    告甲○○所使用門號0000000000行動電話聯絡之通話內容比
    對如下：
    (1)九十五年八月十六日十四時三十四分
      甲○○：佳玲喔，剛剛你拿給我二萬四，給你八個（即八
              克安非他命二萬四千元）剛好喔。
      己○○：你說什麼？
      甲○○：昨天一萬六，今天八千，二萬四，總共給你八的
              東西。
      己○○：聽不懂。
      甲○○：是不是昨天拿三個，今天拿五個，八個，嘟嘟好
      己○○：嗯。
      甲○○：知道？
      己○○：知道。
    (2)九十五年八月十七日二十三時五十八分
      甲○○：喂。
      己○○：姐啊，還有沒有昨天你給我那個東西。
      甲○○：都給你啦。
      己○○：換新的，對不對。
      甲○○：我不知道有沒有一樣啊，也是不錯啊。
      己○○：剛才有人說不錯啊，有人說有多少要拿多少．．
              ．。有漲嗎？
      甲○○：有啊。
      己○○：漲多少。
      甲○○：三個算一萬。
      己○○：多少。
      甲○○：本來三千五對嗎，我算三個算一萬。
      己○○：好啊，我知道了。
      甲○○：我昨天總共給你六個。
      己○○：對，我知道。
      甲○○：沒多少啦。
    (3)九十五年九月四日十一時五十四分五十六秒
      甲○○：你到力行路跟永福街打給我。
      己○○：ｏｋ。
      甲○○：你要幾個？
      己○○：先二個好了，今天會進新的嗎？
      甲○○：今天還沒去。
      己○○：喲，先二個好了。
      甲○○：好。
    (4)九十五年九月四日十二時二分
      己○○：我到了。
      甲○○：我在永福街二八七號（丙○○住處）。
      己○○：幾號？
      甲○○：二八七號。
      己○○：ｏｋ，掰掰。
    經細繹以上對話內容，證人己○○係與被告甲○○直接議定
    安非他命之價格、所需數量，且證人己○○在本院審理時亦
    證稱：於九十五年八月十六日伊係以二萬四千元購買八公克
    之安非他命，於九十五年九月四日伊係以八千元至一萬元之
    代價購買二公克之安非他命等語，參酌證人己○○另證稱：
    每公克安非他命約三千五百元至四千元等語，應認證人己○○於九十五年九月四日應係以八千元向被告甲○○購買二公
    克之安非他命，益足認被告甲○○確實分別於九十五年八月
    十六日、同年九月四日販賣第二級毒品甲基安非他命予證人
    己○○，渠二人間顯非合資購買。是堪認證人己○○在偵查
    中及本院審理翻異前詞，顯係迴護被告甲○○之詞，不足採
    信，參諸前開說明，本案自應以證人己○○於警詢時之證述
    ，較為可採。
  2.又證人丙○○在警詢時證稱：伊所施用之安非他命、海洛因
    是向戊○○、甲○○購買的，伊約自九十五年八、九月間起
    向其二人購買，每次買三千元，買了很多次，次數不記得，
    最後一次係於九十五年十二月六日凌晨三時許，在新莊市○○街便利商店前，向戊○○購買海洛因三千元等語；嗣在偵
    查中檢察官初訊時則改證稱：伊所施用之海洛因是跟戊○○
    、甲○○合資購買，我們一起出錢，已經合資買很多次，詳
    細次數不記得，每次伊都出資三千元買一包海洛因，伊是先
    打電話給戊○○說伊要三千元的海洛因，伊拿錢到戊○○在
    新莊中榮街住處的福客多便利商店前，他就拿一包海洛因給
    伊，伊都是跟戊○○聯絡比較多，有時候是甲○○接的電話
    ，伊不知道他們有無賺伊差價，伊認為我們是一起出資購買
    云云；其後在偵查中又改稱：伊是和戊○○、甲○○合資購
    買毒品，一人出一部分的錢，我們會一起去買，伊是和甲○○聯絡比較多云云；嗣在本院審理時則證稱：伊並未向戊○○、甲○○購買過毒品，後述(3)之對話，係伊出資三千元與
    甲○○合資購買海洛因，伊不知道他出多少錢，也不知是拿
    多少量，伊和甲○○約在新莊市某處見面後，伊交三千元予
    甲○○，伊在樓下買，甲○○上樓買毒品，再一起離開，回
    到甲○○住處，甲○○分好後，就拿一包海洛因給伊，又後
    述(4)至(9)之對話，係伊出三千元與戊○○合資購買海洛因，
    戊○○出多少錢伊不知道，也不知道買多少量，他跟伊約在
    新莊的便利商店，伊拿三千元給他，在便利商店等他，他說
    先上去找他朋友，伊等了一、二十分鐘，然後他拿海洛因一
    包給伊，伊不知道重量有多少云云。然證人丙○○在偵查中
    及本院審理時之上開證述內容，顯與被告甲○○偵查中所稱
    ：伊和己○○、丙○○是合資購買毒品，他們先交錢給伊，
    由伊購買毒品，買回來後大家共同吸食，剩下的他們會拿回
    去云云及在本院審理時所稱：伊向「阿原」購買之毒品，會
    送到伊在蘆洲中山路的住處，伊有跟丙○○合資購買海洛因
    ，伊都先收錢，有時約在伊處，有時約在三重慈福派出所附
    近，伊在購得毒品後，會按照出資比例分配，分好後再叫丙○○到伊住處來拿，且伊都有跟丙○○說這次的毒品總共是
    多少錢，你們出多少錢，可以分的比例是多少，丙○○應有
    看過藥頭「阿原」云云之情節不符，亦與被告戊○○在本院
    審理時所稱：伊有和丙○○有一起買過安非他命及海洛因，
    伊海洛因用完時，有時候會找丙○○，有時候他會找伊，伊
    就會問丙○○有多少錢，伊都是出資二、三萬元或是四、五
    萬元，安非他命、海洛因都有買過，丙○○都出資約一萬元
    ，一起向綽號「阿原」的人買毒品，但丙○○不知道伊出多
    少錢買毒品，因為我們各自把自己要買毒品的錢交給藥頭，
    藥頭就分開交毒品給我們，所以伊沒有交毒品給丙○○過云
    云之情節不符；再參以觀諸卷附監聽譯文中關於證人丙○○
    以門號0000000000號行動電話與被告甲○○所持用之門號
    0000000000號、被告戊○○所持用之門號0000000000號行動
    電話聯絡之通話內容比對如下：
    (1)九十五年八月十九日十九時一分
      丙○○：阿嫂，我是小萍。
      甲○○：嗯。
      丙○○：強兄叫我打電話給你的。
      甲○○：怎樣？
      丙○○：因為我要拿「女的」，他人在汐止，叫我打給你
              。
      甲○○：你要拿多少？
      丙○○：拿二張。
      甲○○：我這裡沒什麼東西。．．．
      丙○○：我打電話跟他講看看。
    (2)九十五年八月二十三日二十時五十二分
      甲○○：小萍二個（二克安非他命），你要做嗎？
      戊○○：喔。．．．
      甲○○：你叫他不要在巷子口，叫他彎進來巷子底。
      戊○○：巷子底。
      甲○○：彎進來就對了，不要在外面。
      戊○○：好了，二個。
      甲○○：七（二克安非他命七千元）啊
    (3)九十五年九月九日七時十二分
      丙○○：阿嫂。
      甲○○：嗯。
      丙○○：我是小萍。
      甲○○：ㄟ。
      丙○○：強兄不在喔。
      甲○○：沒，怎樣？
      丙○○：我要跟他拿東西。
      ．．．
      丙○○：你那有沒有東西。
      甲○○：要什麼？
      丙○○：要「女生」。
      甲○○：有啦。
      丙○○：要三張。
      甲○○：好啦。
      丙○○：我到那邊再打給你。
      甲○○：好。
      丙○○：好，掰掰。
    (4)九十五年九月九日七時三十四分
      丙○○：阿嫂，我到了。
      甲○○：好，你進來。
      丙○○：我在巷子口這裡。
    (5)九十五年十二月六日三時四十分
      丙○○：喂，強兄。
      戊○○：嗯。
      丙○○：我小萍。
      戊○○：嗯。
      丙○○：強兄，你那可以跟你拿三張，禮拜五給你錢。
      戊○○：那麼晚了，不要出來，很危險。
      丙○○：我這都沒有。
      戊○○：嗯，你過來。
      丙○○：好，我現在過去喔。
    (6)九十五年十二月六日四時七分
      戊○○：小萍喔。
      丙○○：強兄，要過去。
      戊○○：等天亮再過來。
      丙○○：啊。
      戊○○：等天亮再過來。
      丙○○：等天亮再過去，為什麼？
      戊○○：這麼晚了，都看不到。
      丙○○：等一下打給你啦。
      戊○○：好。
      丙○○：掰掰。
    (7)九十五年十二月六日四時十一分
      戊○○：喂。
      丙○○：強兄。
      戊○○：等天亮再過來。
      丙○○：我不上去啊。
      戊○○：喔。
      丙○○：我拿了就走了。
      戊○○：好啦。
    (8)九十五年十二月六日四時三十九分
      丙○○：強兄，我到了。
      戊○○：啊。
      丙○○：我到了。
      戊○○：什麼到了。
      丙○○：我到樓下了。
      戊○○：到樓下了，我已經在樓下等半個多鐘頭了。
      丙○○：真的嗎？
      戊○○：難道假的，我上去又下來，上去又下來，．．．
              我下來。
    (9)九十五年十二月六日四時四十一分
      丙○○：喂。
      戊○○：曉萍喔。
      丙○○：ㄟ。
      戊○○：你人在哪？
      丙○○：我在樓下啊。
      戊○○：我怎麼沒看到你。
      丙○○：我忘記是哪一棟了，我在九號這裡。
      戊○○：中原街那邊喔。
      丙○○：中榮街九號啊。
      戊○○：啊。
      丙○○：就是轉角便利商店斜對面。
      戊○○：走進來啊。
      丙○○：走進來？我在斜對面這邊啊，我現在在中榮街九
              號這裏啊。
      戊○○：中原街？
      丙○○：中榮街。
      戊○○：中榮街幾號？我站在路中央啊。
      丙○○：啊。
      戊○○：我站在路中央，你沒看到嗎？
      丙○○：看到了。
    細繹以上對話內容，關於被告甲○○、戊○○與證人丙○○
    所談及「女的」、「女生」等用語，在毒販間乃係第一級毒
    品海洛因之代稱；又在毒販間所謂「一張」乃指一千元、「
    二張」乃指二千元，「一個」乃指一公克、「二個」乃指二
    公克，並以此類推，此為法院職務上所已知之事實。且證人
    丙○○均係直接被告戊○○、甲○○詢問手邊有無毒品，並
    談及價格、數量，何來渠等所述合資購買毒品之情，是堪認
    證人丙○○在偵查中及本院審理翻異前詞，顯係迴護被告戊○○、甲○○之詞，不足採信，參諸前開說明，本案自應以
    證人丙○○於警詢時之證述，較為可採。
  3.復按販賣毒品罪，係行為人明知其為毒品，意圖販賣營利，
    而將毒品購入或賣出，有一於此，其犯罪即屬完成，無須二
    者兼備，此與意圖販賣而持有毒品罪，係指行為人以意圖販
    賣營利以外之原因而持有毒品，其後始起意營利販賣者（如
    因為他人之贈與或寄藏而持有，嗣後始起意為販賣者），並
    不相同。所謂販賣毒品，並不以販入後，復行賣出為必要條
    件，只要以營利為目的，將毒品購入或賣出，有一於此，其
    犯罪就算已經完成，不論販入或賣出之行為，皆屬販賣行為
    一部分（最高法院八十八年度台上字第二三九八號、九十年
    度台上字第一二０四號、九十一年度台上字第一一四三號判
    決參照）。查被告戊○○、甲○○在本案所販賣海洛因之數
    量為何，及其究竟有自所販賣之海洛因及甲基安非他命差價
    中獲利若干，因被告戊○○、甲○○非當場查獲之現行犯，
    又否認犯罪，及毒品乃屬違禁物品，無可信公定之市場交易
    價格可查，以致無法確切查明被告所販售毒品之數量及實際
    進價，並計算其獲利數額。然被告戊○○、甲○○自身均有
    施用毒品之習性，衡諸常情，彼等為滿足自身毒癮需求，尚
    不致以無償或低於原購買毒品價格之代價，將毒品提供予他
    人，況一般民眾普遍認知販賣甲基安非他命、海洛因等毒品
    乃屬非法交易，政府查緝森嚴，且重罰而不寬貸，被告戊○○、甲○○倘非有利可圖，絕無平白甘冒被嚴查重罰高度風
    險之理，從而，舉凡其有償交易，除足反證其確另基於某種
    非圖利本意之關係外，通常尚難因無法查悉其販入價額作為
    是否高價賣出之比較，諉無營利之意思，阻卻販賣犯行之追
    訴（最高法院八十七年度台上字第三一六四判決可資參照）
    。職是，被告戊○○、甲○○於附表一、二所示之時地分別
    販賣第一、二級毒品予己○○、丙○○之行為，彼等主觀上
    均有營利意圖，洵堪認定。
  4.又被告戊○○、甲○○係男女朋友關係，同居在臺北縣新莊
    市○○街三一號六號，且本案在上開處所所查扣之第一級毒
    品海洛因十四包、第二級毒品甲基安非他命十二包、磅砰一
    台及分裝袋七十二個等物，被告戊○○、甲○○在本院審理
    時亦均供稱：係屬渠二人所共有，顯見兩人關係匪淺；且由
    前述2.(1)被告甲○○與證人丙○○之通話內容（丙○○：強
    兄叫我打電話給你的。甲○○：怎樣？丙○○：因為我要拿
    「女的」，他人在汐止，叫我打給你。），及前述2.(2)被告
    戊○○、甲○○間之通話內容（甲○○：小萍二個，你要做
    嗎？戊○○：喔。．．．戊○○：好了，二個。甲○○：七
    啊），參互觀之，顯見被告戊○○、甲○○為前述販賣安非
    他命、海洛因犯行時，係共同商議販賣事宜並互為供應對方
    販賣所需毒品，是被告戊○○、甲○○對雙方對外之販賣毒
    品行為實難諉為不知，足見渠二人就如附表一、二所示販賣
    海洛因及甲基安非他命之犯行，均有犯意聯絡及行為分擔，
    至為明確。
  5.此外，除前揭通訊監察譯文外，復有扣案之第一級毒品海洛
    因十四包（合計淨重十九．四六公克，純度百分之二十四．
    ０六，純質淨重四．六八公克）、第二級毒品甲基安非他命
    十二包（合計淨重九．０九公克，驗餘淨重九．０六公克）
    、一包（淨重０．七八公克，驗餘淨重０．七七公克）、分
    裝袋七十二個、磅秤一個足資佐證，及卷附法務部調查局鑑
    定書、臺北市政府警察局鑑驗通知書各一份附卷可稽。
  (三)綜上所述，被告戊○○、甲○○前開辯解，顯係事後避就卸
    責之詞，委不足採，本案事證明確，被告二人共同販賣第一
    、二級毒品之犯行洵堪認定，應予依法論科。
二、被告己○○所涉轉讓第二級毒品犯行部分：
  (一)訊據被告己○○在本院審理時矢口否認有何轉讓第二級毒品
    甲基安非他命之犯行，辯稱：伊並沒有提供甲基安非他命給
    「阿仁」，「阿仁」是伊朋友，但伊不知道他真實姓名云云
    。然查：
  1.綽號「阿仁」之男子於九十五年十月八日十五時十七分以00
    00000000號行動電話（惟未能查得該行動電話之實際使用人
    ）撥打被告己○○所使用之0000000000號行動電話與被告己○○聯絡第二級毒品安非他命之買賣事宜，茲就被告己○○
    與「阿仁」之通話內容摘錄如下：
    「阿仁」：佳玲喔。
      己○○：嗯。
    「阿仁」：我阿仁。
      己○○：嗯。
     ．．．
    「阿仁」：你們最近「硬的」可以嗎？
      己○○：還可以啦。
    「阿仁」：怎麼算，一克要多少？
      己○○：我是賣別人五千元，你拿意思、意思就好了，我
              拿一個三千五。
    「阿仁」：你拿就三千五。
      己○○：對啊。
    「阿仁」：東西應該都不錯喔。
      己○○：你呢，你那邊呢？
    「阿仁」：我朋友這也不錯啊，好像拿不到了。
      ．．．
    「阿仁」：一克四張你有辦法處理。
      己○○：沒辦法。
      ．．．
      己○○：我怎麼聯絡你。
    「阿仁」：我電話你不知道嗎，0000000000。
      己○○：ok。
  2.經細繹以上對話內容，被告己○○與綽號「阿仁」之男子所
    談及之「硬的」，在毒販間乃係第二級毒品安非他命之代稱
    ；又在毒販間所謂「一張」乃指一千元、「二張」乃指二千
    元，並以此類推，此為法院職務上所已知之事實。又被告己○○就「阿仁」所需以四千元購買一公克安非他命雖先稱沒
    有辦法等語，然嗣又詢明聯絡方式，顯見被告己○○已與「
    阿仁」達成轉讓第二級毒品之合意，且被告己○○在警詢時
    供稱：於九十五年十月份，有一個剛從大陸回來叫「阿仁」
    之男子有向伊詢問安非他命的事，拜託伊幫他調一公克的安
    非他命，後來有幫「阿仁」向甲○○調四千元一公克的安非
    他命給他等語，其後在檢察官初次訊問時並稱：伊有幫「阿
    仁」調過一公克的安非他命，伊是打電話給甲○○，幫「阿
    仁」調過一公克安非他命，阿仁拿四千元給伊，伊拿四千元
    給甲○○，甲○○在三重拿一包安非他命給伊，因為阿仁是
    伊朋友的朋友，伊想要幫伊朋友，伊並沒有賺阿仁差價，只
    是義務幫忙等語，經核亦與上開監聽譯文內容相符。而被告
    在本院審理時雖翻異前詞而為前開辯解，然被告並未釋明該
    次自白何以不實在，且並無證據顯示被告在偵查中之自白，
    係檢察官以強暴、脅迫、利誘、詐欺、違法羈押或其他不正
    之方法取得，堪認被告在偵查中之自白係出於其自由意志所
    為且與事實相符。末按，苟始終無營利之意思，縱以原價或
    低於原價有償讓與他人，即難謂為販賣行為，僅得以轉讓毒
    品罪論處。是依被告己○○在偵查中之自白，既查無其他證
    據足認被告己○○確有直接自交易價格中獲利，足認被告己○○將甲基安非他命以購買之原價轉讓予「阿仁」之行為，
    合於毒品危害防制條例第八條第二項所定轉讓第二級毒品之
    要件。
  (二)綜上所述，被告己○○前開辯解，顯係事後避就卸責之詞，
    委不足採，本件事證明確，被告己○○轉讓第二級毒品甲基
    安非他命之犯行洵堪認定，應予依法論科。
三、論罪科刑部分：
  (一)查海洛因、甲基安非他命分別係毒品危害防制條例第二條第
    二項第一、二款所規定之第一、二級毒品。核被告戊○○、
    甲○○所為，均係犯毒品危害防制條例第四條第一項之販賣
    第一級毒品罪及同條例第四條第二項之販賣第二級毒品罪；
    核被告己○○所為，係犯毒品危害防制條例第八條第二項之
    轉讓第二級毒品罪。又按安非他命原為禁藥，轉讓安非他命
    依藥物藥商管理法第七十三條第一項（即現行藥事法第八十
    三條第一項）之規定，原應依轉讓禁藥罪處罰，嗣於七十九
    年十月九日安非他命經行政院衛生署公告列為麻醉藥品管理
    ，而麻醉藥品管理條例又無轉讓麻醉藥品之處罰規定，而因
    安非他命雖經公告列為麻醉藥品，惟仍不失禁藥之性質，故
    應依藥物藥商管理法第七十三條規定（現行藥事法第八十三
    條第一項）處斷（參照最高法院八十一年五月五日八十一年
    度第二次刑事庭會議決議）。嗣毒品危害防制條例業於八十
    七年五月二十日修正公布，該條例第八條第二項已就轉讓第
    二級毒品部分定有處罰之規定，而甲基安非他命經該條例列
    為第二級毒品管制，自應依該條例予以處斷（參照最高法院
    九十五年八月二十二日九十五年度第十六次刑事庭會議決議
    ，該決議並決議上開八十一年度第二次刑事庭會議決議不再
    供參照），是公訴人認被告己○○所犯係毒品危害防制條例
    第八條第二項與藥事法第八十三條第一項二罪，依法規競合
    ，應依藥事法第八十三條第一項處斷，參諸前開說明，容有
    誤會，自應更正為逕依毒品危害防制條例第八條第二項之規
    定處斷。再被告戊○○、甲○○持有第二級毒品安非他命、
    第一級毒品海洛因進而販賣，持有之低度行為，為販賣之高
    度行為所吸收；又被告己○○持有第二級毒品安非他命並進
    而轉讓，持有之低度行為，亦為轉讓之高度行為所吸收，均
    不另論罪。又被告戊○○、甲○○間就上開犯行，均有犯意
    聯絡及行為分擔，均為共同正犯。復查，被告戊○○、甲○○所為如附表一、二所示共同販賣海洛因及甲基安非他命之
    犯行，其係於不同時間所為，與接續犯之要件不合，且按「
    所謂集合犯是指立法者所制定之犯罪構成要件中，本就預定
    有數個同種類之行為將反覆實行之犯罪而言，將各自實現犯
    罪構成要件之反覆多數行為，解釋為集合犯，而論以一罪。
    是以對於集合犯，必須從嚴解釋，以符合立法本旨。觀諸毒
    品危害防制條例所定之販賣毒品罪之構成要件文義，實無從
    認定立法者本即預定該犯罪之本質，必有數個同種類行為而
    反覆實行之集合犯行，故販賣毒品罪，難認係集合犯。因此
    ，就刑法修正施行後多次販賣毒品之犯行，採一罪一罰，始
    符合立法本旨」（最高法院九十七年度台上字第九九號判決
    意旨參照），茲被告戊○○、甲○○多次販賣第一、二級毒
    品之犯行，若逕論以一罪，反較連續犯刪除前之法律適用，
    失之寬鬆，亦與刑罰評價之公平性有違，是應認被告戊○○
    、甲○○如附表一、二所示各次販賣海洛因、甲基安非他命
    之行為，乃犯意各別，行為互異，應予分論併罰。復按販賣
    第一級毒品罪之法定刑為「死刑或無期徒刑；處無期徒刑者
    ，得併科新台幣一千萬元以下罰金」。然同為販賣第一級毒
    品之人，其原因動機不一，犯罪情節未必盡同，或有大盤毒
    梟者，亦有中、小盤之分，甚或僅止於吸毒者友儕間為求互
    通有無之有償轉讓者亦有之，其販賣行為所造成危害社會之
    程度自屬有異，法律科處此類犯罪，所設之法定最低本刑卻
    同為「無期徒刑，得併科新台幣一千萬元以下罰金」，不可
    謂不重。於此情形，倘依其情狀處以有期徒刑，即足以懲儆
    ，並可達防衛社會之目的者，自非不可依客觀之犯行與主觀
    之惡性二者加以考量其情狀，是否有可憫恕之處，適用刑法
    第五十九條之規定酌量減輕其刑，期使個案裁判之量刑，能
    斟酌至當，符合比例原則，查本案被告戊○○、甲○○販賣
    海洛因予證人丙○○之次數僅有二次，且均僅三千元，以其
    情節論，衡情足認其惡性尚非重大不赦，若以毒品危害防制
    條例第四條第一項所規定之法定本刑而科處最輕本刑無期徒
    刑，實屬情輕法重，在客觀上尚足以引起一般之同情，尚有
    堪資憫恕之處，是本院認即令處以最低度刑罰無期徒刑顯然
    過重，於此情形，倘依其情狀處以有期徒刑，即足以懲儆，
    並可達防衛社會之目的者，自非不可依客觀之犯行與主觀之
    惡性二者加以考量其情狀有無可值憫恕之處，故適用刑法第
    五十九條之規定酌量減輕其刑。又按，受有期徒刑之執行完
    畢，或受無期徒刑或有期徒刑一部之執行而赦免後，五年以
    內再犯有期徒刑以上之罪者，方為累犯，此觀刑法第四十七
    條規定甚明。又裁判確定前犯數罪者，併合處罰之；數罪併
    罰，宣告多數有期徒刑者，於各刑中之最長期以上，各刑合
    併之刑期以下，定其刑期，刑法第五十條、第五十一條第五
    款定有明文。故刑法第四十七條所謂之「受有期徒刑之執行
    完畢」，於數罪併罰案件，係指所定之執行刑，執行完畢而
    言；如於定執行刑之前，因有一部分犯罪先確定，形式上予
    以執行，仍應依前揭規定定其應執行之刑，俟檢察官指揮執
    行「應執行刑」時，再就形式上已執行部分予以折抵，不能
    謂先確定之罪已執行完畢（最高法院八十七年度台上字第四
    ０九九號判決意旨參照）。查被告甲○○前受有如事實欄第
    一項所載之犯罪科刑暨執行情形，參諸前開說明，公訴人雖
    認被告甲○○所犯毒品危害防制條例案件所處有期徒刑六月
    ，已於九十四年七月五日執行完畢，然上開犯罪既僅係就併
    合處罰中之數罪中之一部分犯罪先予執行，自不能謂先確定
    之罪已執行完畢，從而，被告甲○○所犯如事實欄第一項所
    載之犯罪在本案自不構成累犯，附此敘明。爰審酌被告甲○○前已有販賣第二級毒品之前科，竟為一己私利，復與其同
    居人即被告戊○○共同販售具成癮性、濫用性、侵害性之第
    一、二級毒品以營利，傷害他人身心健康，助長社會不良風
    氣，另被告己○○漠視法令禁制，恣意轉讓甲基安非他命，
    亦應嚴予非難，兼衡渠三人素行、犯罪動機、目的、手段，
    及被告戊○○、甲○○販賣海洛因及甲基安非他命之期間、
    次數、獲利，被告己○○轉讓甲基安非他命之數量，暨渠三
    人犯罪後否認犯行，未見悔意之態度等一切情狀，分別量處
    被告三人如主文所示之刑，暨就被告戊○○、甲○○部分定
    其應執行之刑。又本件被告己○○犯罪時間係在九十六年四
    月二十四日以前，合於中華民國九十六年罪犯減刑條例第二
    條第一項第三款之規定，且並無該條例所規定不得減刑之情
    形，是併依上開減刑條例規定予以減刑，並諭知減刑後如易
    科罰金之折算標準；另被告戊○○、甲○○之犯罪時間雖亦
    在九十六年四月二十四日以前，然因其二人所犯為毒品危害
    防制條例第四條第一項、第二項販賣第一、二級毒品罪，所
    宣告之刑復逾有期徒刑一年六月，依該條例第三條第一項第
    七款之規定，自不得減刑，併此敘明。
  (二)應沒收之物部分：
  1.被告戊○○、甲○○部分：扣案之第一級毒品海洛因十四包
    （合計淨重十九．四六公克）、第二級毒品甲基安非他命十
    二包（合計淨重九．０九公克，驗餘淨重九．０六公克）、
    一包（淨重０．七八公克，驗餘淨重０．七七公克），分別
    係屬查獲之第一、二級毒品，除檢驗用罄部分業已滅失毋庸
    宣告沒收銷燬外，應依毒品危害防制條例第十八條第一項前
    段規定併予沒收銷燬之，又盛裝上開毒品之包裝袋二十七只
    ，因其內毒品無法析離完盡，不另予宣告沒收。再扣案之分
    裝袋七十二個具有防止毒品裸露、逸出及潮濕之功用，並便
    於攜帶販賣，其係供販賣毒品所用之物；另扣案之磅砰一台
    ，顯係被告戊○○、甲○○為販賣而分裝毒品所使用之物，
    又扣案之行動電話二支（內含門號0000000000號、00000000
    00號SIM 卡各一張），係被告戊○○、甲○○為販賣毒品聯
    絡買主之用，均屬被告戊○○、甲○○供販賣第一、二級毒
    品犯罪所用之物，均應依毒品危害防制條例第十九條第一項
    之規定，宣告沒收之。再被告戊○○、甲○○於附表一所示
    時地販賣第二級毒品予己○○，所得財物三萬二千元，及於
    附表二所示時地販賣第一、二級毒品予丙○○，所得財物一
    萬三千元，共計四萬五千元，應依毒品危害防制條例第十九
    條第一項之規定沒收之。至其餘扣案之行動電話一支（內含
    門號0000000000號SIM 卡一張），係屬被告戊○○所有之物
    ，另糖粉一包及現金七萬八千六百元（扣案現金共計十二萬
    三千六百元，扣除應沒收之四萬五千元，尚餘七萬八千六百
    元），係屬被告戊○○、甲○○共有之物，業據渠二人在本
    院審理時供承在卷，惟本案並無證據可資證明係供被告戊○○、甲○○犯罪使用或因犯罪所得之物，尚難認與被告戊○○、甲○○販賣毒品之犯行有何關聯性，故均不予宣告沒收
    。
  2.被告己○○部分：扣案之內含門號0000000000號SIM 卡之行
    動電話一支，係被告己○○為轉讓毒品聯絡之用，有監聽譯
    文可參，且係屬被告己○○所有之物，亦據其供承在卷，係
    屬供轉讓第二級毒品犯罪所用之物，應依毒品危害防制條例
    第十九條第一項之規定宣告沒收；又扣案之第二級毒品甲基
    安非他命一包（淨重０．三九公克，驗餘淨重０．三八公克
    ），係屬查獲之第二級毒品，被告己○○雖供承係供自己所
    施用等語，然因屬違禁物，並經公訴人聲請宣告沒收，且被
    告己○○施用毒品犯行經觀察、勒戒後，業已為不起訴處分
    ，除檢驗用罄部分業已滅失毋庸宣告沒收銷燬外，自應依毒
    品危害防制條例第十八條第一項前段之規定併予宣告沒收銷
    燬之。至其餘扣案之磅砰一台、吸食器一組及分裝袋四十二
    個，因無證據證明與被告己○○本案轉讓毒品之犯行有何關
    聯性，自均毋庸併予宣告沒收。
據上論斷，應依刑事訴訟法第二百九十九條第一項前段、第三百
條，毒品危害防制條例第四條第一項、第二項、第八條第二項、
第十八條第一項前段、第十九條第一項，刑法第十一條前段、第
二十八條、第四十一條第一項前段、第五十九條、第五十一條第
五款，中華民國九十六年罪犯減刑條例第二條第一項第三款、第
七條、第九條，判決如主文。
本案經檢察官顏妃琇到庭執行職務。
中    華    民    國    97    年    4     月    30    日
                  刑事第八庭  審判長法  官  潘翠雪
                                    法  官  絲鈺雲
                                    法  官  王士珮
以上正本證明與原本無異
如不服本判決應於送達後10日內向本院提出上訴狀
                                    書記官  郭晉良
中    華    民    國    97    年    4     月    30    日
附錄本案論罪科刑法條全文：
毒品危害防制條例第四條第一項、第二項製造、運輸、販賣第一
級毒品者，處死刑或無期徒刑；處無期徒刑者，得併科新臺幣一
千萬元以下罰金。
製造、運輸、販賣第二級毒品者，處無期徒刑或七年以上有期徒
刑，得併科新臺幣七百萬元以下罰金。
毒品危害防制條例第八條第二項轉讓第二級毒品者，處六月以上
五年以下有期徒刑，得併科新臺幣七十萬元以下罰金。
附表一：
┌──┬─────┬────┬────┬────────┬──────┐
│編號│交易時間  │交易地點│交易對象│    交易方式    │罪名暨宣告刑│
├──┼─────┼────┼────┼────────┼──────┤
│ 1  │95年8月16 │不詳    │己○○  │被告甲○○販賣第│戊○○、李素│
│    │日下午2時 │        │        │二級毒品甲基安非│雲共同販賣第│
│    │34分許前之│        │        │他命8 公克予魏佳│二級毒品，黃│
│    │某時      │        │        │玲，並向己○○收│佰富處有期徒│
│    │          │        │        │取2 萬4000元。  │刑捌年，李素│
│    │          │        │        │                │雲處有期徒刑│
│    │          │        │        │                │拾年。      │
├──┼─────┼────┼────┼────────┼──────┤
│ 2  │95年9月4日│臺北縣三│己○○  │被告甲○○以其持│戊○○、李素│
│    │中午12時2 │重市永福│        │用之0000000000號│雲共同販賣第│
│    │分許      │街287號 │        │行動電話與己○○│二級毒品，黃│
│    │          │        │        │持用之0000000000│佰富處有期徒│
│    │          │        │        │號行動電話聯繫後│刑柒年肆月，│
│    │          │        │        │，以8 千元販賣甲│甲○○處有期│
│    │          │        │        │基安非他命2 公克│徒刑玖年。  │
│    │          │        │        │予己○○。      │            │
└──┴─────┴────┴────┴────────┴──────┘
附表二：
┌──┬─────┬────┬────┬────────┬──────┐
│編號│交易時間  │交易地點│交易對象│    交易方式    │罪名暨宣告刑│
├──┼─────┼────┼────┼────────┼──────┤
│ 1  │95年8月23 │不詳    │丙○○  │被告甲○○以持用│戊○○、李素│
│    │日下午8時 │        │        │之0000000000號行│雲共同販賣第│
│    │52分許    │        │        │動電話與戊○○聯│二級毒品，黃│
│    │          │        │        │繫，經被告戊○○│佰富處有期徒│
│    │          │        │        │同意後，由被告李│刑柒年肆月，│
│    │          │        │        │素雲以7000元之價│甲○○處有期│
│    │          │        │        │格販賣第二級毒品│徒刑玖年。  │
│    │          │        │        │甲基安非他命2公 │            │
│    │          │        │        │克予丙○○。    │            │
├──┼─────┼────┼────┼────────┼──────┤
│ 2  │95年9月9日│不詳    │丙○○  │被告甲○○以其持│戊○○、李素│
│    │上午7 時12│        │        │用之0000000000號│雲共同販賣第│
│    │分許後之某│        │        │行動電話與丙○○│一級毒品，黃│
│    │時        │        │        │持用之0000000000│佰富處有期徒│
│    │          │        │        │號行動電話聯繫後│刑拾伍年陸月│
│    │          │        │        │，販賣3000元之海│，甲○○處有│
│    │          │        │        │洛因（數量不詳）│期徒刑拾陸年│
│    │          │        │        │予丙○○。      │。          │
├──┼─────┼────┼────┼────────┼──────┤
│ 3  │95年12月6 │臺北縣新│丙○○  │被告戊○○以其持│戊○○、李素│
│    │日凌晨4時 │莊市中榮│        │用之0000000000號│雲共同販賣第│
│    │許        │街9 號便│        │行動電話與丙○○│一級毒品，黃│
│    │          │利商店附│        │持用之0000000000│佰富處有期徒│
│    │          │近      │        │號行動電話聯繫後│刑拾伍年陸月│
│    │          │        │        │，販賣3000元之海│，甲○○處有│
│    │          │        │        │洛因（數量不詳）│期徒刑拾陸年│
│    │          │        │        │予丙○○。      │。          │
└──┴─────┴────┴────┴────────┴──────┘


司法院資訊處製作；財團法人民間司法改革基金會備份。
